最高法院民事裁定　　　　　　　　　 111年度台上字第1901號
上　訴　人　鄭 美 傑
　　　　　　鄭 力 仁
　　　　　　鄭 力 亓
　　　　　　鄭 淑 芬
　　　　　　賴鄭淑英
共　　　同
訴訟代理人　蔡 侑 芳律師
被 上訴 人　鄭 美 豪
訴訟代理人　蔣美龍律師
上列當事人間請求返還不當得利等事件，上訴人對於中華民國11
1 年3月9日臺灣高等法院第二審判決（109年度重上字第937號）
，提起一部上訴，本院裁定如下：
    主  文
上訴駁回。
第三審訴訟費用由上訴人負擔。
    理  由
按上訴第三審法院，非以原判決違背法令為理由，不得為之；又
判決不適用法規或適用不當者，為違背法令；且提起上訴，上訴
狀內應記載上訴理由，表明原判決所違背之法令及其具體內容，
暨依訴訟資料合於該違背法令之具體事實，其依民事訴訟法第46
9條之1規定提起上訴者，並應具體敘述為從事法之續造、確保裁
判之一致性或其他所涉及之法律見解具有原則上重要性之理由。
同法第467條、第468條、第470條第2項定有明文。是當事人提起
上訴，如依同法第469 條規定，以原判決有所列各款情形之當然
違背法令為理由時，其上訴狀或理由書應表明該判決有合於各該
條款規定情形之具體內容，及係依何訴訟資料合於該違背法令之
具體事實；如依同法第469條之1規定，以原判決有前條以外其他
不適用法規或適用不當為理由時，其上訴狀或理由書應表明該判
決所違背之法令條項，或有關解釋字號、憲法法庭裁判意旨，或
成文法以外之習慣或法理、法則等及其具體內容，暨係依何訴訟
資料合於該違背法令之具體事實，並具體敘述為從事法之續造、
確保裁判之一致性或其他所涉及之法律見解具有原則上重要性之
理由。上訴狀或理由書如未依上述方法表明，或其所表明者與上
開法條規定不合時，即難認為已合法表明上訴理由，其上訴自非
合法。本件上訴人對於原判決提起一部上訴，雖以該部分判決違
背法令為由，惟核其上訴理由狀所載內容，係就原審取捨證據、
認定事實之職權行使，所論斷：兩造及原審共同上訴人鄭淑真（
未上訴）均係被繼承人鄭林月裡（民國97年5 月23日死亡）之繼
承人，應繼分為上訴人鄭美傑、鄭淑芬、賴鄭淑英（下稱鄭美傑
等3人）、被上訴人及鄭淑真各1/6，上訴人鄭力仁、鄭力亓（下
稱鄭力仁等2 人）各1/12。審諸兩造不爭執之事實及陳述，證人
陳毓秀、胡蕙婷等人之證述，土地及建物登記謄本、異動索引、
臺北市中山地政事務所函附房屋人工登記謄本、戶籍謄本、房屋
租賃契約書、修訂協議書、臺灣臺北地方法院98年度重家訴字第
13號分割遺產判決（下稱另件分割遺產判決）、彰化銀行帳戶存
摺、地價稅繳納證明書、銀行交易明細表等件，參互以察，足見
：㈠被上訴人受贈○○路房屋後，與鄭林月裡就系爭土地成立使
用借貸契約，並由兩造繼受，被上訴人以○○路房屋占用系爭土
地，即非無法律上原因，自無給付土地租金或不當得利之義務。
上訴人依民法第425條之1第2 項規定，請求核定系爭土地租金，
及本於租賃、不當得利法律關係，請求被上訴人給付自101年8月
1 日起至返還系爭土地之日止，占用系爭土地之租金或不當得利
，自無理由。㈡被上訴人收取○○房屋租金共新臺幣（下同）55
萬7750元，扣除押租金2 萬7000元、98年至100年地價稅2萬9758
元後餘50萬0992元。鄭淑芬、鄭力仁等2人（下稱鄭淑芬等3人）
請求被上訴人依另件分割遺產判決，按應繼分比例給付鄭淑芬 8
萬3499元、給付鄭力仁等2人各4萬1749元，核屬有據。至逾上揭
範圍之請求，尚屬無據，不能准許。㈢被上訴人對鄭力仁等2 人
之被繼承人鄭美雷（101年10月6日死亡）有64萬0500元之不當得
利債權、對鄭淑芬有21萬元之借款債權，被上訴人抗辯依序與鄭
力仁等2人之租金債權各4萬1749元、鄭淑芬之租金債權8 萬3499
元為抵銷，洵屬有據，應予准許。經抵銷後，鄭淑芬等3 人對於
被上訴人就○○房屋租金，已無餘額可為請求。㈣從而，上訴人
依民法第425條之1第2項規定，請求核定系爭土地租金，自101年
8月1日起至103年10月31日止，每月租金8萬8000元、自103 年11
月1日起至返還系爭土地之日止，每月租金6萬元；另依租賃、不
當得利法律關係，請求被上訴人給付鄭美傑等3 人各72萬6000元
、給付鄭力仁等2人各36萬3000元各本息，及自106年8月1日起至
返還系爭土地之日止，按月給付鄭美傑等3人各1萬元、給付鄭力
仁等2人各5000元，均無理由，不能准許。另鄭淑芬等3人請求被
上訴人就○○房屋租金部分，給付鄭淑芬9 萬4813元、給付鄭力
仁等2人各4萬7406元各本息，亦屬無據，應予駁回等情，指摘為
不當，並就原審命為辯論及已論斷者，泛言未論斷或論斷違法，
或違反經驗法則或理由矛盾，而非表明依訴訟資料合於該違背法
令之具體事實，並具體敘述為從事法之續造、確保裁判之一致性
或其他所涉及之法律見解具有原則上重要性之理由，難認已合法
表明上訴理由。依首揭說明，應認其上訴為不合法。末查，另件
分割遺產判決附表一編號5記載「編號4不動產之使用收益（如租
金）以原物按應繼分比例分配」（一審北司調字卷23頁），原審
據以認○○路房屋占用系爭土地，並未有土地租金屬鄭林月裡之
遺產範圍，並敘明被上訴人或基於親情同意支付金錢與鄭淑芬、
鄭淑真，不能據此改認被上訴人應支付系爭土地租金與鄭林月裡
，核無不合。上訴論旨，執此指摘原判決違背法令，不無誤會，
附此敘明。
據上論結，本件上訴為不合法。依民事訴訟法第481條、第444條
第1項、第95條、第78條，裁定如主文。
中    華    民    國   111    年    9     月    21    日
                      最高法院民事第六庭
                          審判長法官  魏  大  喨  
                                法官  林  玉  珮  
                                法官  高  榮  宏  
                                法官  胡  宏  文  
                                法官  李  寶  堂  
本件正本證明與原本無異
                                      書  記  官
中    華    民    國   111    年    9     月    26    日